【裁判字號】    98,交易,182
【裁判日期】    980619
【裁判案由】    過失傷害
【裁判全文】
臺灣臺北地方法院刑事判決             98年度交易字第182號
公  訴  人  臺灣臺北地方法院檢察署檢察官
被      告  乙○○
選任辯護人  官朝永律師
上列被告因過失傷害案件，經檢察官提起公訴（九十八年度調偵
字第二六一號），本院判決如下：
    主      文
乙○○犯過失傷害罪，處有期徒刑參月，如易科罰金，以新臺幣
壹仟元折算壹日。
    事      實
一、乙○○於民國九十七年四月二十七日上午九時四十八分許，
    騎乘車牌號碼 621-BLM號普通重型機車，沿臺北縣新莊市○
    ○路由北向南往新莊方向行駛，在行經該路段五十六巷口時
    ，本應注意騎乘機車行進間變換方向時，應保持與其他車輛
    之間隔，並隨時採取必要之安全措施，且依當時為晴天、日
    間自然光線、市區○○路面、乾燥無缺陷、無障礙物、視距
    良好，應無不能注意之情事，竟於欲向左偏行時疏未注意左
    後方之來車，即貿然往左偏行，適有游哲權騎乘車牌號碼F2
    B-805 號普通重型機車後搭載甲○○同向行駛於左後方，並
    欲向前超車，因而閃避不及發生擦撞，致游哲權所騎乘之機
    車倒地，甲○○跌至路面而受有頭皮撕裂傷、腦震盪、及第
    三、四節，及第四、五節頸椎不穩定等傷害。
二、案經甲○○訴由臺北市政府警察局中山分局報請臺灣臺北地
    方法院檢察署檢察官偵查起訴。
    理      由
甲、程序部分：
一、被告之自白，非出於強暴、脅迫、利誘、詐欺、疲勞訊問、
    違法羈押或其他不正之方法，且與事實相符者，得為證據，
    刑事訴訟法第一百五十六條第一項定有明文。
二、被告以外之人於審判外之言詞或書面陳述，除法律有規定者
    外，不得作為證據。又被告以外之人於審判外之陳述，雖不
    符合同法第一百五十九條之一至第一百五十九條之四之規定
    ，但經當事人於審判程序同意作為證據，法院審酌該言詞陳
    述或書面陳述作成時之情況，認為適當者，亦得為證據；當
    事人、代理人或辯護人於法院調查證據時，知有第一百五十
    九條第一項不得為證據之情形，而未於言詞辯論終結前聲明
    異議者，視為有前項之同意。刑事訴訟法第一百五十九條第
    一項及第一百五十九條之五分別定有明文。查本判決下列所
    引用之各該被告以外之人於審判外之書面陳述，雖屬傳聞證
    據，惟當事人於本院審理中均表示同意作為證據方法而不予
    爭執，且迄至言詞辯論終結前亦未再聲明異議，本院審酌上
    開證據資料製作時之情況，尚無違法不當及證明力明顯過低
    之瑕疵，亦認為以之作為證據應屬適當，揆諸前開規定，爰
    逕依刑事訴訟法第一百五十九條之五規定，認前揭證據資料
    均有證據能力，先予敘明。
乙、實體部分：
一、訊據被告乙○○固不否認其於上開時間騎乘機車行經案發地
    點時，與游哲權所騎乘的機車發生車禍而致告訴人甲○○受
    傷等情，惟矢口否認有何過失傷害犯行，辯稱：伊當時騎車
    是欲向左偏行而非要變換車道，無須打方向燈，是游哲權騎
    車欲超車才與伊所騎乘之機車發生碰撞，因而致告訴人受有
    上開所述之傷害，本件車禍與伊無關，伊並無過失云云。經
    查：
  (一)被告上揭承認之事實，有道路交通事故現場草圖、道路交通
    事故調查報告表(一)(二)、道路交通事故照片十二張、道路交通
    事故當事人酒精測定紀錄表，及衛生署臺北醫院、基隆醫院
    診斷證明書等在卷可稽，堪信為真實，應可認定。
  (二)按道路交通安全規則所稱之汽車，包括機器腳踏車，該規則
    第二條第一款定有明文。次按，汽車行駛時，駕駛人應注意
    車前狀況及兩車併行之間隔，並隨時採取必要之安全措施，
    道路交通安全規則第九十四條第三項亦定有明文。
  (三)證人游哲權於警詢時證稱：伊於上揭時地騎乘機車與被告同
    方向行駛，因被告突向左內側偏移，沒有打方向燈，致發生
    本件車禍等語（見九十七年度他字九八三二號偵查卷第二五
    頁）；於偵訊時證稱：被告騎乘機車在伊右前方，被告機車
    有往左偏，但未打方向燈，被告左側後車身撞及伊右側前車
    身，致發生碰撞等語（見前揭偵查卷第七六頁）。而臺灣省
    臺北縣區車輛行車事故鑑定委員會九十七年八月六日北縣鑑
    字第九七０八七六號鑑定意見書之鑑定意見，亦認為本件係
    被告與游哲權均駕駛普通重型機車，各自在超越其前車時互
    未注意且未保持安全間隔，同為肇事原因（見前揭偵查卷第
    五三頁），雖本件嗣於本院審理時送請覆議，經臺灣省行車
    事故覆議鑑定委員會於九十八年五月十二日，以覆議字第０
    九八六二０一六九一號覆函稱函：因雙方對肇事過程各執一
    詞，二車又無明顯相對碰撞部位可供研析，且依卷附相關跡
    證資料，難以研判二車肇事前相對行駛動態（究係林車向左
    偏行時，抑或是游車超越時而肇事不明），故跡證不全，肇
    事實情不明，未便遽予覆議等語（見九十八年度交易字第一
    八二號本院卷第二八頁），然臺灣省臺北縣區車輛行車事故
    鑑定委員會係車輛行車事故之專業鑑定機關，其所為之鑑定
    意見書內容已包括肇事經過、肇事分析、佐證資料、路權歸
    屬、法規依據及鑑定結果等，倘無違反經驗法則或論理法則
    之情形，法院自得採為認事之參考。且被告於偵訊中亦自承
    案發當時車多，伊有略往左靠，沒有與游哲權保持安全距離
    ，不記得向左偏時有無先往後看等語（見前揭偵查卷第七六
    頁），核與證人游哲權之上開證言內容，大致相符。復參酌
    被告騎乘之621-BLM號機車與游哲權所騎乘之F2B-805號機車
    於事故現場倒地照片所示之相對位置，及由機車車損照片顯
    示該兩部機車之左側後照鏡均遭損壞等情形觀之（見前揭偵
    查卷第四三、四四頁），足認被告確係欲於行進中欲偏左行
    駛，卻未注意與左後方來車保持安全距離，即貿然偏左，致
    與欲超車之游哲權所騎乘之機車發生擦撞而肇事之事實，洵
    堪認定。再查，本件案發時為天候晴、日間自然光線、市區
    ○○道路、柏油路面、乾燥、無缺陷、無障礙物、視距良好
    ，而被告亦無不能加以注意之情形，竟未盡注意義務，致生
    本件告訴人因此受有上揭傷害之結果，參諸前述道路交通安
    全規則第九十四條第三項規定，被告自具有過失甚明。又告
    訴人確因本件車禍而受有頭皮撕裂傷、腦震盪、及第三、四
    ，及第四、五節頸椎不穩定等傷害，亦有上揭衛生署臺北醫
    院、基隆醫院診斷證明書附卷可參，足見告訴人所受之前揭
    傷害，與被告之過失駕駛行為間，確有相當因果關係，實可
    認定。
  (四)綜上，被告否認過失傷害，辯稱無任何過失云云，為推諉卸
    責之詞，應無可採，本件事證明確，被告過失傷害犯行堪以
    認定，應依法論科。
二、核被告所為，係犯刑法第二百八十四條第一項前段之過失傷
    害罪。爰審酌被告素行尚佳，有臺灣高等法院被告前案紀錄
    表存卷可按，惟犯後否認犯行，態度難謂良好，所犯肇致告
    訴人因此受有上開傷害，迄今未與告訴人成立和解，賠償損
    害，兼衡被告目前仍在就學，年齡尚輕並較乏社會經驗，另
    告訴人所受傷害亦應由未注意車前狀況即超車之游哲權同負
    過失責任等一切情狀，量處如主文所示之刑，並諭知易科罰
    金之折算標準，以資懲儆。
據上論斷，應依刑事訴訟法第二百八十四條之一、第二百九十九
條第一項前段，刑法第二百八十四條第一項前段、第四十一條第
一項前段，刑法施行法第一條之一，判決如主文。
本案經檢察官江貞諭到庭執行職務
中    華    民    國    98    年    6     月    19    日
                  刑事第八庭    法  官  詹慶堂
上正本證明與原本無異。
如不服本判決應於收受送達後10日內向本院提出上訴書狀，並應
敘述具體理由；其未敘述上訴理由者，應於上訴期間屆滿後20日
內向本院補提理由書（均須按他造當事人之人數附繕本）「切勿
逕送上級法院」。告訴人或被害人如對於本判決不服者，應具備
理由請求檢察官上訴，其上訴期間之計算係以檢察官收受判決正
本之日期為準。
                                書記官  蔡易霖
中    華    民    國    98    年    6     月    19    日
刑法第284條
因過失傷害人者，處6月以下有期徒刑、拘役或500元以下罰金，
致重傷者，處1年以下有期徒刑、拘役或500元以下罰金。
從事業務之人，因業務上之過失傷害人者，處1年以下有期徒刑
、拘役或1,000元以下罰金，致重傷者，處3年以下有期徒刑、拘
役或2,000元以下罰金。


司法院資訊處製作；財團法人民間司法改革基金會備份。
